臺灣高等法院高雄分院刑事判決　　　　100年度上易字第852號
上　訴　人　臺灣高雄地方法院檢察署檢察官
上　訴　人
即　被　告　辜美笑
選任辯護人　周村來律師
　　　　　　周元培律師
　　　　　　洪郁婷律師
上　訴　人
即　被　告　鍾王秋琴
選任辯護人　洪千琪律師
上列上訴人等因被告等傷害等案件，不服臺灣高雄地方法院100
年度易字第599 號中華民國100 年6 月24日第一審判決（起訴案
號：臺灣高雄地方法院檢察署99年度調偵字第1662號），提起上
訴，本院判決如下：
    主  文
上訴駁回。
辜美笑緩刑貳年。
    事  實
一、辜美笑及葉瑞夢（業經原審判處罪刑確定）為母女關係，其
    2 人與鍾王秋琴均為高雄市○○區○○路196 號「英明市場
    」內之攤商。緣於民國99年6 月3 日16時許，鍾王秋琴與辜
    美笑之配偶陳麗棠因細故發生口角糾紛，雙方不了了之；嗣
    於同日18時10分許，葉瑞夢徒步行經鍾王秋琴之攤位前，因
    多看鍾王秋琴一眼，鍾王秋琴心生不滿，即基於傷害之犯意
    ，取其所販賣之花生，朝葉瑞夢丟擲，致葉瑞夢因遭該等花
    生擊中而受有右眼球挫傷、角結膜炎之傷害。葉瑞夢、辜美
    笑心有未甘，旋共同基於致令他人物品不堪用之毀損犯意聯
    絡，隨手拿取鍾王秋琴陳列於攤位上供販賣所用之花生（起
    訴書漏載）、筍乾、豬腳等物，朝鍾王秋琴丟擲，該等食品
    均因掉落在地，無法再予販賣、食用，以此方式致令該等物
    品均不堪用。鍾王秋琴見狀，上前欲找辜美笑、葉瑞夢理論
    賠償事宜，辜美笑、葉瑞夢復共同基於傷害之犯意聯絡，徒
    手毆打鍾王秋琴，並以手推鍾王秋琴致其身體撞擊旁邊攤位
    ，因之受有頭痛併左側頭皮瘀腫及左下背疼痛、頭痛、噁心
    、腦震盪等傷害。
二、案經鍾王秋琴、葉瑞夢分別訴由高雄市政府警察局苓雅分局
    移送臺灣高雄地方法院檢察署檢察官偵查起訴。
    理  由
壹：程序部分：
一、按被告以外之人於檢察事務官、司法警察官或司法警察調查
    中所為之陳述，與審判中不符時，其先前之陳述具有較可信
    之特別情況，且為證明犯罪事實存否所必要者，得為證據，
    刑事訴訟法第159 條之2 定有明文。是依本條規定，被告以
    外之人於檢察事務官、司法警察（官）調查時所為之陳述，
    屬傳聞證據，依同法第159 條第1 項規定，本無證據能力，
    必具備「信用性」及「必要性」二要件，始例外得適用上開
    第159 條之2 規定，認有證據能力，而得採為證據。此之「
    必要性」要件，必須該陳述之重要待證事實部分，與審判中
    之陳述有所不符，包括審判中改稱忘記、不知道等雖非完全
    相異，但實質內容已有不符者在內，且該審判外之陳述，必
    為證明犯罪之待證事實存在或不存在所不可或缺，二者兼備
    ，始足當之。故此所謂「為證明犯罪事實存否所必要者」，
    既必須達不可或缺之程度，自係指就具體個案案情及相關卷
    證判斷，為發現實質真實目的，認為除該項審判外之陳述外
    ，已無從再就同一供述者取得與其上開審判外陳述相同供述
    內容，倘以其他證據代替，亦無從達到同一目的之情形而言
    （最高法院95年度台上字第4414號判決意旨參照）。而所謂
    「具有可信之特別情況」，係屬「信用性」之證據能力要件
    ，而非「憑信性」之證據證明力，法院應經調查，依於審判
    外為陳述時之外部附隨環境或條件，除詢問有無出於不正方
    法、陳述是否出於非任意性外，兼須就有無違反法定障礙事
    由期間不得詢問及禁止夜間詢問之規定、詢問時是否踐行告
    知義務、警詢筆錄所載與錄音或錄影內容是否相符等各項為
    整體之考量，以判斷其先前之陳述，是否出於「真意」之信
    用性獲得確切保障（最高法院98年度台上字第7645號判決意
    旨參照）。被告辜美笑之辯護人主張：鍾王秋琴、郭倉誌2
    人警詢筆錄，為審判外陳述，無證據能力云云；被告鍾王秋
    琴之辯護人主張：陳麗棠、辜美笑、葉瑞夢3 人警詢筆錄，
    為審判外陳述，無證據能力云云。經查：
  (一)證人郭倉誌就被告辜美笑有無拿取鍾王秋琴攤位上販賣之花
    生丟擲，致令該等物品不堪用、葉瑞夢及辜美笑毆打鍾王秋
    琴時，鍾王秋琴有無出手反擊等節，於原審審理時證稱不清
    楚，與其警詢時陳述有所歧異，故其於警詢時陳述，為證明
    被告辜美笑犯罪事實存否所必要；另其於受警方詢問時，尚
    查無何上開違反法律規定之情形，其亦未曾稱警詢筆錄記載
    有何不符之處，故認其上開警詢陳述時之外部附隨環境或條
    件，應具有可信之特別情況。依上開說明，郭倉誌之警詢筆
    錄，有證據能力。
  (二)鍾王秋琴、陳麗棠、辜美笑、葉瑞夢等人就本案事實於警詢
    及原審審理時之陳述，大致相符，故其等警詢筆錄，不具「
    必要性」，依上開說明，並無證據能力。
二、再按被告以外之人於偵查中向檢察官所為陳述，除顯有不可
    信之情況者外，得為證據，刑事訴訟法第159 條之1 第2 項
    定有明文。偵查中對被告以外之人所為之偵查筆錄，性質上
    屬傳聞證據。惟現階段刑事訴訟法規定檢察官代表國家偵查
    犯罪、實施公訴，依法其有訊問被告、證人及鑑定人之權，
    證人、鑑定人且須具結，而實務運作時，檢察官偵查中向被
    告以外之人所取得之陳述，原則上均能遵守法律規定，不致
    違法取供，其可信度極高。職是，被告以外之人前於偵查中
    已具結而為證述，除反對該項供述得具有證據能力之一方，
    已釋明「顯有不可信之情況」之理由外，不宜即遽指該證人
    於偵查中之陳述不具證據能力。然證人依法應具結而未具結
    者，其證言不得作為證據，同法第158 條之3 亦有明文。被
    告辜美笑之辯護人主張：鍾王秋琴偵訊筆錄，係審判外陳述
    ，無證據能力云云。經查，鍾王秋琴於偵查中，受檢察官訊
    問時，以證人身分應訊而有具結，又並無證據足認其上開陳
    述有顯不可信之情況，且其又於原審審理時到庭接受當事人
    之對質、詰問，賦予被告反對詰問之機會，依前開說明，其
    於偵查中之陳述應有證據能力。
三、末按被告以外之人於審判外之陳述，雖不符刑事訴訟法第15
    9 條之1 至第159 條之4 之規定，而經當事人於審判程序同
    意作為證據，法院審酌該言詞或書面陳述作成時之情況，認
    為適當者，亦得為證據。當事人、代理人或辯護人於法院調
    查時知有第159 條第1 項不得為證據之情形，而未於言詞辯
    論終結前聲明異議者，視為有前項之同意，同法第159 條之
    5 第1 、2 項定有明文。立法意旨在於傳聞證據未經當事人
    之反對詰問予以核實，原則上先予排除，惟若當事人已放棄
    反對詰問權，於審判程序中表明同意該等傳聞證據可作為證
    據，基於尊重當事人對傳聞證據之處分權，及證據資料愈豐
    富，愈有助於真實發見之理念，且強化言詞辯論主義，使訴
    訟程序得以順暢進行，上開傳聞證據亦均具有證據能力。查
    本案據以認定被告犯罪事實存否之其他被告以外之人之言詞
    或書面陳述，被告及檢察官於本院審理時（見本院100 年9
    月22日準備程序筆錄，本院卷第70頁），均同意作為證據，
    且於本院言詞辯論終結前，均未聲明異議，而本院審酌該言
    詞及書面陳述作成之情況，未見有何不適當之情形，故依前
    開規定，均得為證據。
貳、實體部分：
（壹）被告辜美笑、鍾王秋琴有罪部分：
一、訊據被告被告辜美笑、鍾王秋琴2 人，均矢口否認有何上開
    傷害、毀損犯行，被告辜美笑辯稱：葉瑞夢與鍾王秋琴發生
    糾紛時，我在做生意，並未靠近鍾王秋琴之攤位，且當日我
    均無與鍾王秋琴發生糾紛或肢體衝突，我一頭霧水，並無毀
    損鍾王秋琴物品及傷害鍾王秋琴之犯行云云（見99年11月23
    日偵訊筆錄，調偵卷第20-21 頁），於原審審理時又辯稱：
    我是有過去拉葉瑞夢，我當時有靠近鍾王秋琴攤位，但我忘
    了，我要做什麼云云（見原審100 年6 月10日審判筆錄，原
    審易卷第63頁背面），辯護人為其辯護稱：依證人陳麗棠證
    詞，被告並無拿告訴人攤位之物丟擲，證人葉瑞夢亦證稱只
    有她自己拿告訴人攤位之物丟擲，依現場監視錄影畫面內容
    所呈現，被告係目睹葉瑞夢於告訴人攤位前遭告訴人朝其臉
    部潑灑丟擲花生及滷汁後，始上前關切，被告站在告訴人攤
    位前之時間僅6 秒，即向後退離，該時間內僅有葉瑞夢有丟
    擲告訴人攤位物品之動作；再依監視錄影畫面所示，以及證
    人陳麗棠、葉瑞夢、陳娟娟及許素娟、陳金珠等人所證，被
    告亦無告訴人所指訴之攻擊行為，依監視錄影畫面所示，係
    告訴人衝出先為攻擊行為，而遭被告推開後，告訴人即抬手
    欲攻擊葉瑞夢，葉瑞夢乃舉手反抗，過程中葉瑞夢的手僅打
    到告訴人頭部一下，即遭郭倉誌上前阻止二人，葉瑞夢與告
    訴人發生衝突時間僅4 秒，被告並無攻擊告訴人之行為云云
    （見本院100 年11月29日審判筆錄，同日刑事辯護意旨狀，
    本院卷第164 頁、第165-170 頁）；被告鍾王秋琴則辯稱：
    因葉瑞夢瞪我，我很生氣，故拿自己攤位上之花生丟擲在地
    上，但並未丟到葉瑞夢之身體，我沒有傷害葉瑞夢之犯行云
    云，辯護人為其辯護稱：被告雖有丟擲花生，但並未丟中葉
    瑞夢，而是直接掉落地上，且被告丟擲花生之前，葉瑞夢均
    背對被告之攤位，被告縱有丟擲花生，亦不可能打中葉瑞夢
    之眼睛，此均有現場監視錄影畫面可證明云云（見本院上開
    審判筆錄，同日刑事辯護意旨狀，本院卷第164 頁、第171-
    173 頁）。惟查：
  (一)前揭毆打及毀損之犯罪事實，業據原審共同被告葉瑞夢於原
    審審理時坦認不諱，核與證人即告訴人鍾王秋琴於偵查及原
    審審理中證述之情節相符，並經證人郭倉誌、陳麗棠於原審
    審理中證述明確，復有鍾王秋琴之驗傷診斷證明書2 紙在卷
    可稽，足徵被告葉瑞夢之自白與事實相符，堪予採信。故此
    部分葉瑞夢之犯罪事實堪予認定。
  (二)又上開時、地，被告鍾王秋琴與葉夢瑞因細故糾紛，被告鍾
    王秋琴即以其販賣之花生丟擲並擊中葉瑞夢，致葉瑞夢因之
    受有右眼球挫傷、角結膜炎之傷害等情，業據證人即告訴人
    葉瑞夢於偵查及原審審理中證稱：當天6 點多，我走過鍾王
    秋琴的攤位，看了鍾王秋琴一眼，之後鍾王秋琴就拿攤位上
    的花生丟我的臉，造成我的眼睛發炎、刺痛等語綦詳（見調
    偵字卷第19至20頁、原審易字卷第59頁），並提出卷附之診
    斷證明書1 紙為憑（見偵字卷第33頁），觀之該紙診斷證明
    書所載：右眼球挫傷、角結膜炎等傷勢，核與其前開證述之
    受傷經過相符，且據證人陳麗棠於原審審理時證稱：當日因
    葉瑞夢站在鍾王秋琴攤位前看鍾王秋琴，鍾王秋琴就拿杓子
    舀取自己攤位上的花生潑灑葉瑞夢，花生潑到葉瑞夢之上半
    身等語明確（見原審易字卷第56頁及反面），證人葉瑞夢、
    陳麗棠就「葉瑞夢亦有持花生回丟鍾王秋琴」之不利於葉瑞
    夢事實，亦均據實證述在卷（見原審易字卷第56反面頁），
    足證其等上開證述，應非子虛，均堪採信。況被告鍾王秋琴
    於偵查及原審審理中均自承確有拿花生丟擲乙節（見調偵字
    卷第19頁、原審易字卷第21頁），雖辯稱：因葉瑞夢走到攤
    位前一直瞪我，我當時很生氣，就拿我自己之花生丟到地上
    云云，惟其既因葉瑞夢朝其瞪眼而生不滿，衡情理當將花生
    朝向葉瑞夢丟擲，藉以消除怒氣，豈會將花生丟擲在地，反
    造成自己財物損失之理？是其上開所辯，顯與經驗法則有違
    ，核屬避就之詞，不足採信。至證人郭倉誌雖於原審審理時
    證稱：我沒有看到鍾王秋琴以花生丟擲葉瑞夢，惟其亦明確
    證稱：葉瑞夢走到鍾王秋琴攤位前拿花生丟鍾王秋琴之後，
    因我的攤位上有客人，我即招呼客人，沒看清楚；我仔細看
    時就是雙方扭打在一起等語（見原審易字卷第50頁反面、第
    51頁、第52頁），顯見證人郭倉誌對於前開過程並未詳細見
    聞，自難據為被告鍾王秋琴有利之認定。
  (三)又辜美笑見鍾王秋琴以花生丟擲葉瑞夢後，即上前至鍾王秋
    琴之攤位，與葉瑞夢一同拿取鍾王秋琴擺設於攤位上供販賣
    使用之花生、筍乾、豬腳等物，朝鍾王秋琴丟擲，致該等食
    品均因掉落在地，無法再予販賣、食用而均不堪用；復於鍾
    王秋琴上前欲理論賠償事宜時，辜美笑、葉瑞夢再共同徒手
    毆打鍾王秋琴，並以手推擠鍾王秋琴，致鍾王秋琴身體撞擊
    攤位，因此受有頭痛併左側頭皮瘀腫及左下背疼痛、頭痛、
    噁心、腦震盪之傷害等情，業據證人即告訴人鍾王秋琴於偵
    查及原審審理時證述：辜美笑母女2 人一起走過來我的攤位
    ，拿筍干、花生、豬腳等物丟我，後來這些東西都掉到地上
    ，不能吃了，要丟掉；辜美笑、葉瑞夢又一同徒手打我頭部
    ，還推我，讓我的腰撞到旁邊攤位等語綦詳（見調偵卷第18
    至19頁、原審易字卷第57至59頁），並有高雄市立民生醫院
    出具之診斷證明書2 紙在卷可稽（見偵字卷第31、32頁），
    觀之該等診斷證明書所載：「頭痛併左側頭皮瘀腫」、「左
    下背疼痛、頭痛、噁心、腦震盪」等傷勢，與其上開指訴之
    受傷經過互核相符，且經證人郭倉誌於警詢中證稱：我有看
    到辜美笑、葉瑞夢在鍾王秋琴攤位前，拿鍾王秋琴所賣之花
    生丟鍾王秋琴等語屬實（見偵字卷第25頁）。再觀之卷附監
    視錄影擷取畫面所示，於葉瑞夢與鍾王秋琴發生上開爭執、
    丟擲食品之際，清楚可見辜美笑確係自其攤位特地前往鍾王
    秋琴之攤位，並有俯身、與鍾王秋琴面對面發生爭執（見偵
    字卷第38、39頁）、迄丟擲完畢，辜美笑與葉瑞夢2 人始一
    同離開鍾王秋琴之攤位（見偵字卷第41、42頁）、辜美笑與
    葉瑞夢共同出手毆打鍾王秋琴（見偵字卷第45、46頁）、共
    同出手推擠鍾王秋琴使之後背部撞擊旁邊攤位等情（見偵字
    卷第47頁），並經原審及本院當庭播放監視錄影光碟勘驗明
    確，有原審100 年5 月10日審判筆錄及本院100 年10月27日
    勘驗筆錄在卷可稽（見原審易字卷第22頁、本院卷第134 頁
    背面），足證辜美笑前開於偵訊時所辯：葉瑞夢與鍾王秋琴
    發生糾紛時，我在做生意，並未靠近鍾王秋琴之攤位，當日
    我均無與鍾王秋琴發生糾紛或肢體衝突，一頭霧水，我並無
    毀損、傷害犯行云云，顯與事實不符，要無可採。益證證人
    鍾王秋琴上開證述，洵屬有據，堪予採信。至證人郭倉誌雖
    於原審審理中改稱：我不清楚辜美笑有無拿花生丟鍾王秋琴
    ，我只知道辜美笑確有站在鍾王秋琴攤位前，因時間經過較
    久，我現在對於辜美笑有無拿花生丟擲已經沒有印象等語（
    見原審易字卷第51頁反面），惟上開被告辜美笑確有拿取鍾
    王秋琴攤位上販賣之花生丟擲，致令該等食品掉落在地而不
    堪用等情，已據其於警詢中證述明確，業如前述，且其於警
    詢時之陳述，應與事實相符，亦如上述，足徵證人嗣於原審
    審理時係因礙於人情壓力而為有所保留之陳述，是其此部分
    所述，並無可採，即不足資為有利被告辜美笑之認定。
  (四)另證人陳娟娟於原審審理時證稱：辜美笑是高舉雙手保護葉
    瑞夢，辜美笑沒有毆打鍾王秋琴云云，惟證人陳娟娟之攤位
    乃位在監視器錄影拍攝畫面範圍之外，距離案發地點約有20
    公尺，案發時其留在攤位上，並未出來觀看等情，均據其於
    原審審理中證述明確（見原審易字卷第54、55頁），並有其
    當庭所繪相關位置圖附卷可參（見原審易字卷第71頁），是
    依其距離案發現場之位置、角度，能否清楚看見案發之詳細
    經過，已非無疑；況被告辜美笑確有出手毆打鍾王秋琴乙節
    ，業經認定如前，是證人陳娟娟上開證述與事實不符，並無
    可採。再證人陳麗棠固於原審審理時證稱：辜美笑並無毆打
    、以手推擠鍾王秋琴，亦無丟擲、毀損鍾王秋琴之食品云云
    ，惟就前述業經認定明確之被告辜美笑確有特地前往鍾王秋
    琴之攤位、面對面與鍾王秋琴發生衝突等節，證人陳麗棠竟
    證稱：辜美笑本來就站在鍾王秋琴攤位前，沒有特地前往，
    也沒有與鍾王秋琴面對面衝突云云，此部分所證，顯與事實
    不符，參以其與被告辜美笑為配偶關係，其上開證詞依常情
    有迴護被告辜美笑之虞，認此部分所證尚無可採。再證人郭
    倉誌就關於被告鍾王秋琴究竟有無出手毆打葉瑞夢、辜美笑
    乙節，於警詢、原審審理中之陳述固有不同；惟本案辜美笑
    並未受傷，而葉瑞夢所受右眼球挫傷、角結膜炎之傷害，係
    遭被告鍾王秋琴以花生丟擲擊中所致，並非遭鍾王秋琴毆打
    所致，迭據證人葉瑞夢於警詢、偵查及原審審理中證述明確
    ，則此部分鍾王秋琴有無出手毆打辜美笑、葉瑞夢，顯與本
    件犯罪待證事實無關，均無從據為對被告鍾王秋琴不利、或
    對被告辜美笑有利之認定，附此敘明。
  (五)另證人許素娟於本院審理時證稱：我在英明市場的攤位與被
    告辜美笑的攤位隔一個走道而相鄰，當天我有在自己的攤位
    上，當時鍾王秋琴拿杓子搯花生丟葉瑞夢，花生噴到我們這
    邊，葉瑞夢看到鍾王秋琴丟花生，就揮拳打鍾王秋琴，辜美
    笑則出來擋著葉瑞夢，但葉瑞夢還是打到鍾王秋琴，之後郭
    倉誌出來阻擋她們不要打架，另外一位賣炒飯的攤販也出來
    要他們各自分開。我當時沒有看到辜美笑拿鍾王秋琴攤位上
    的東西丟鍾王秋琴，也沒有看到辜美笑打鍾王秋琴等語（見
    本院100 年11月29日審判筆錄，本院卷第157 頁）；證人陳
    金珠於本院審理時證稱：我在英明市場的攤位在許素娟的隔
    壁、辜美笑的對面。當時葉瑞夢走過去鍾王秋琴的攤位前，
    不知為何原因，鍾王秋琴衝出來拿花生丟葉瑞夢，辜美笑有
    出來擋在葉瑞夢前，打架的是鍾王秋琴及葉瑞夢，不是辜美
    笑。我沒有看到辜美笑在鍾王秋琴的攤位丟東西，也沒有看
    到辜美笑打鍾王秋琴云云（見同上審判筆錄，本院卷第158
    頁）。惟查，如上所述，依卷附監視錄影擷取畫面所示，於
    葉瑞夢與鍾王秋琴發生上開爭執、丟擲食品之際，可見辜美
    笑確係自其攤位特地前往鍾王秋琴之攤位，並有俯身、與鍾
    王秋琴面對面發生爭執、辜美笑與葉瑞夢共同出手推擠鍾王
    秋琴使之後背部撞擊旁邊攤位等情，而認鍾王秋琴此部分之
    指訴與事實相符，業如上述，且辜美笑前往鍾王秋琴之攤位
    ，並有俯身動作，以及辜美笑與葉瑞夢共同出手推擠鍾王秋
    琴之情，均時間短暫，且當時發生衝突爭執之人為葉瑞夢與
    鍾王秋琴，又市場內人潮甚多，則於此情形下，上開2 證人
    能否注意被告辜美笑於該短暫時間內之動作？尚非無疑，故
    縱上開2 證人當時並未看到上情，仍不能為被告辜美笑有利
    之認定。
  (六)綜上所述，被告辜美笑、鍾王秋琴前開所辯，均屬事後避就
    卸責之詞，不足採信。本件事證明確，被告辜美笑、鍾王秋
    琴前開犯行，均堪認定。
二、按刑法第354 條之毀損罪，以使所毀損之物，失其全部或一
    部之效用為構成要件。所謂「毀棄」，係指根本毀滅物之存
    在；「損壞」則謂損害破壞，使物之外形發生重大變化，使
    其效用全部或一部喪失之意；「致令不堪用」乃係行為人以
    毀棄、損壞以外之其他方法，雖未毀損原物，然業使其物之
    效用嚴重減損或喪失而達不復使用之程度。查被告辜美笑與
    其女葉瑞夢拿取鍾王秋琴攤位上陳列供販賣用之花生、筍干
    、豬腳等食品丟擲，致該等食品掉落在地而無法再予販賣、
    食用，顯已致令該等物品均不堪用，核屬該當於刑法毀損罪
    之構成要件。核被告辜美笑上開所為，均係犯刑法第354 條
    之致令他人物品不堪用罪、同法第277 條第1 項之傷害罪；
    而核被告鍾王秋琴所為，則係犯刑法第277 條第1 項之傷害
    罪。又被告辜美笑係因鍾王秋琴先以花生丟擲葉瑞夢後，心
    有未甘而與葉瑞夢共同為上開傷害及毀損犯行，足證被告辜
    美笑就該等傷害、毀損犯行，與葉瑞夢間互有犯意之聯絡及
    行為之分擔，為共同正犯；起訴書漏未斟酌及此，尚有未洽
    。再被告辜美笑所犯上開2 罪，犯意各別，行為互殊，均應
    予分論併罰。
三、原審因認被告辜美笑、鍾王秋琴2 人上開犯罪事證明確，而
    分別依刑法第28條、第277 條第1 項、第354 條，刑法施行
    法第1 條之1 等規定論科，並審酌被告辜美笑僅因其女葉瑞
    夢與鍾王秋琴間之細故糾紛，不思理性溝通、解決，即與葉
    瑞夢共同毆打鍾王秋琴，並任意毀損鍾王秋琴之財物，造成
    鍾王秋琴身體之傷害及財產上損害；被告鍾王秋琴亦僅因細
    故即傷害葉瑞夢，所為均不足取；惟念被告2 人均無犯罪前
    科，素行良好，有臺灣高等法院被告前案紀錄表在卷可稽，
    本次以鍾王秋琴所受傷勢較為嚴重，又被告辜美笑與葉瑞夢
    之毀損、傷害之犯罪情節較重、被告辜美笑及鍾王秋琴則均
    否認犯行而並無事證認其犯後態度良好，及被告辜美笑雖於
    原審審理中陳明願意賠償告訴人鍾王秋琴之損害，惟因雙方
    和解條件差距過大，未能達成調解（見移付調解簡要紀錄，
    原審易字卷第32至34頁），復斟酌其等之犯罪動機、徒手毆
    打之犯罪手段、生活狀況、智識程度等一切情狀，分別量處
    被告辜美笑傷害部分拘役40日，毀損部分拘役30日，被告鍾
    王秋琴拘役30日，並均依刑法第41條第1 項前段規定，諭知
    以新臺幣1 千元折算1 日之易科罰金折算標準，及就被告辜
    美笑部分依刑法第51條第6 款規定，定其應執行刑為拘役60
    日，及諭知易科罰金之折算標準，以示懲儆。其認事用法，
    均無違誤，量刑亦稱妥適，被告辜美笑、鍾王秋琴2 人，均
    否認犯行，而分別以上開情詞提起上訴，指摘原審判決不當
    ，均無理由，均應予以駁回。
四、再查被告辜美笑前未曾受有期徒刑以上刑之宣告，有臺灣高
    等法院被告全國前案紀錄表在卷可稽，此次因其女葉瑞夢與
    鍾王秋琴間發生衝突而為本案犯行，應係護女情切而一時失
    慮，偶罹刑典，雖未坦認犯行，但於原審及本院審理時，始
    終表示願與告訴人鍾王秋琴達成民事和解，並具體表示願意
    賠償告訴人醫療費用及租金、營業損失一個月利潤，合計新
    臺幣8 萬元，惟因告訴人拒絕調解，或堅持依其所訂條件和
    解致未成立，此有高雄市苓雅區調解委員會調解不成立證明
    書、臺灣高雄地方法院刑事審查庭刑事案件移付調簡要紀錄
    及被告辜美笑100 年10月7 日刑事陳報暨聲請狀等附卷可稽
    （見本院卷第96-103頁），本院認依被告辜美笑犯罪情節及
    所提條件，尚非不合理，故認被告辜美笑犯罪後有事證可以
    證明其已盡力賠償告訴人損失而有悔意，其經此刑之宣告後
    ，應知警惕而無再犯之虞，本院認其所受之宣告刑以暫不執
    行為當，併予宣告緩刑2 年，用啟自新。
（貳）被告辜美笑無罪部分：
一、公訴意旨另以：被告辜美笑因鍾王秋琴與辜美笑之配偶陳麗
    棠前有爭執，竟於99年6 月3 日18時10分許，在前開公眾得
    自由進出之「英明市場」內，基於妨害名譽之犯意，當場以
    「瘋到脫衣服（台語）」等言詞公然辱罵鍾王秋琴，足以妨
    害鍾王秋琴之名譽。因認被告辜美笑涉犯刑法第309 條第1
    項之公然侮辱罪嫌云云。
二、按犯罪事實應依證據認定之，無證據不得認定犯罪事實；不
    能證明被告犯罪者，應諭知無罪之判決，刑事訴訟法第154
    條第2 項、第301 條第1 項分別定有明文。次按事實之認定
    ，應憑證據，如未能發現相當證據，或證據不足以證明，自
    不能以推測或擬制之方法，以為裁判基礎。而認定不利於被
    告之事實，須依積極證據，茍積極之證據本身存有瑕疵而不
    足為不利於被告事實之認定，即應為有利於被告之認定，更
    不必有何有利之證據，而此用以證明犯罪事實之證據，猶須
    於通常一般人均不至於有所懷疑，堪予確信其已臻真實者，
    始得據以為有罪之認定，倘其證明尚未達到此一程度，而有
    合理性之懷疑存在，致使無從為有罪之確信時，即應為無罪
    之判決（最高法院82年度台上字第163 號、76年度台上字第
    4986號判決意旨、30年度上字第816 號判例意旨參照）。又
    告訴人提起告訴，係以使被告受刑事處罰為目的，是其陳述
    是否與事實相符，仍應調查其他證據以資審認；被害人之陳
    述如無瑕疵，且就其他方面調查又與事實相符，固足採為科
    刑之基礎，倘其陳述尚有瑕疵，則在未究明前，遽採為論罪
    科刑之根據，即難認為適法（最高法院52年度台上字第1300
    號、61年度台上字第3099號判例意旨參照）。
三、公訴人認被告辜美笑涉有此部分之罪嫌，無非以證人即告訴
    人鍾王秋琴之證詞、監視錄影擷取照片等，為其主要論據；
    上訴意旨又以：鍾王秋琴關於被告辜美笑傷害、毀損部分之
    指訴，又與證人郭倉誌及監視錄影畫面相符，而可以採信，
    故鍾王秋琴所指訴公然侮辱部分，亦可採信云云。訊之被告
    辜美笑則堅決否認有何上開公然侮辱之犯行，辯稱：我沒有
    以「瘋到脫衣服（台語）」等言詞公然辱罵鍾王秋琴等語。
四、經查：
  (一)本件被告辜美笑涉犯公然侮辱犯行之時間，係99年6 月3 日
    16時許，業據證人即告訴人鍾王秋琴於原審審理時證稱：辜
    美笑罵我「瘋到脫衣服（台語）」是在下午4 點多，即先前
    我與陳麗棠起口角衝突時，之後6 點多才發生上開毀損、傷
    害糾紛等語明確（見原審易字卷58頁），是起訴書誤認此部
    分之犯罪時間為同日下午18時10分許，尚有違誤，合先敘明
    。
  (二)證人即告訴人鍾王秋琴於原審審理時固證稱：當日下午4 點
    多，我剛好要進入擺攤，因走道有東西擋住，我請郭倉誌的
    父母移開東西，陳麗棠就罵我「念什麼（台語）」，之後辜
    美笑罵我「瘋到脫衣服（台語）」，我也回說「何人瘋到脫
    衣服還不知道（台語）」，當時辜美笑很大聲的罵我云云（
    見原審易字卷第57頁反面、第58頁）。惟證人郭倉誌、陳娟
    娟及陳麗棠於原審審理時均證稱：我等並未聽到現場有人開
    口以「瘋到脫衣服（台語）」此句辱罵鍾王秋琴；亦未聽見
    辜美笑以「瘋到脫衣服（台語）」辱罵鍾王秋琴等語一致（
    見原審易字卷第52頁反面、第54頁反面、第56頁），另證人
    許素娟、陳金珠2 人於本院審理時，亦均證稱：沒有聽到被
    告辜美笑有罵鍾王秋琴「瘋到脫衣服」等語一致（見本院10
    0 年11月29日審判筆錄，本院第156 頁反面、第158 頁），
    倘如鍾王秋琴所述，被告辜美笑係以上開足以貶損鍾王秋琴
    人格之文句「大聲」辱罵鍾王秋琴，衡情豈有在場相關人士
    均無聽聞之理？是其上開指訴，尚難遽信為真。再參以經本
    院當庭播放卷存之監視錄影光碟片勘驗結果，並無錄得任何
    聲音，有本院100 年5 月10日審判筆錄可稽，是該監視錄影
    光碟亦不足據為被告辜美笑不利之認定。另證人郭倉誌於原
    審審理時亦證稱：當時沒有聽到有人以「瘋到脫衣服」的話
    辱罵的情形等語（見原審100 年6 月10日審判筆錄，原審易
    字卷第52頁反面），自亦不能以郭倉誌之證詞為被告辜美笑
    不利之認定。
  (三)綜上所述，告訴人鍾王秋琴前開指訴尚有瑕疵，復無補強證
    據，依上開說明，尚難單憑其片面指訴遽入被告辜美笑於罪
    。從而，依公訴人所舉證據資料，尚不足使本院形成被告辜
    美笑此部分有罪之確信，則公訴人認被告辜美笑涉有上開公
    然侮辱罪嫌，依上開說明，即屬不能證明。
五、原審因而為被告辜美笑被訴公然侮辱部分無罪之判決，核無
    不合。檢察官仍執前詞提起上訴，指摘原判決不當，為無理
    由，應予駁回。
據上論結，應依刑事訴訟法第368 條，刑法第74條第1 項第1 款
，判決如主文。
本案經檢察官張其主到庭執行職務。
中    華    民    國   100    年    12    月    13    日
                刑事第二庭  審判長法  官  林正雄
                                  法  官  黃壽燕
                                  法  官  邱明弘
以上正本證明與原本無異。
不得上訴。
中    華    民    國   100    年    12    月    13    日
                                  書記官  林明威